【裁判字號】    92,訴,5486
【裁判日期】    921217
【裁判案由】    清償借款
【裁判全文】
臺灣臺北地方法院民事判決                        九十二年度訴字第五四八六號
    原      告  聯邦商業銀行股份有限公司
    法定代理人  丁○○
    訴訟代理人  戊○○
    被      告  甲○○
                丙○○
                乙○○
右當事人間清償借款事件，本院於民國九十二年十二月十日言詞辯論終結，判決如下
：
    主      文
被告應連帶給付原告新臺幣壹佰玖拾陸萬玖仟玖佰捌拾玖元，及自民國九十二年七月
九日起至清償日止，按年息百分之七點六三計算之利息，暨自民國九十二年八月十日
起至清償日止，逾期在六個月以內者，按上開利率百分之十，逾期超過六個月者，按
上開利率百分之二十計付違約金。
被告應連帶給付原告新臺幣壹拾伍萬陸仟壹佰壹拾陸元，及自民國九十二年七月九日
起至清償日止，按年息百分之七點六三計算之利息，暨自民國九十二年八月十日起至
清償日止，逾期在六個月以內者，按上開利率百分之十，逾期超過六個月者，按上開
利率百分之二十計付違約金。
原告其餘之訴駁回。
訴訟費用由被告連帶負擔。
    事      實
甲、原告方面：
  一、聲明：
    (一)被告應連帶給付原告新臺幣（下同）一百九十六萬九千九百八十九元，及自民
      國九十二年七月九日起至清償日止，按年息百分之八點五五計算之利息，暨自
      九十二年八月十日起至清償日止，逾期在六個月以內者，按上開利率百分之十
      ，逾期超過六個月者，按上開利率百分之二十計付違約金。
    (二)被告應連帶給付原告一十五萬六千一百一十六元，及自九十二年七月九日起至
      清償日止，按年息百分之八點五五計算之利息，暨自九十二年八月十日起至清
      償日止，逾期在六個月以內者，按上開利率百分之十，逾期超過六個月者，按
      上開利率百分之二十計付違約金。
  二、陳述：被告甲○○於八十七年十二月二十一日邀同被告乙○○、丙○○為連帶
      保證人，分別向原告借款五百三十九萬元、七十二萬元，前者借款期間自八十
      七年十二月二十一日起至一百○七年十二月二十一日止，後者借款期間自八十
      七年十二月二十一日起至九十七年十二月二十一日止，利息均約定按原告基本
      放款利率加碼年息百分之○點一五計算，並隨原告基本放款利率變動而調整，
      按月繳息，自八十八年一月二十一日起按月平均攤還本息，如未按期攤還本息
      ，債務視為全部到期，除仍按上開利率計息外，逾期清償在六個月以內者，另
      按上開利率百分之十，超過六個月者，則按上開利率百分之二十計付違約金。
      詎被告自九十年十月二十一日起即未依約清償，債務視為全部到期，經原告聲
      請強制執行拍賣抵押物後，僅受償四百三十二萬三千三百五十二元，除沖抵執
      行費用六萬一千二百二十三元，及至九十二年七月八日止之違約金一十一萬九
      千三百一十四元、利息七十四萬一千七百一十六元、一千九百七十元，餘三百
      零八萬八千一百四十元、三十一萬零九百八十九元沖償本金，尚欠原告本金一
      百九十六萬九千九百八十九元、一十五萬六千一百一十六元，及自九十二年七
      月九日起至清償日止之利息、自九十二年八月十日起至清償日止之違約金，為
      此依消費借貸、連帶保證之法律關係提起本件訴訟。
  三、證據：提出借據暨其他約定事項、臺灣士林地方法院民事執行處九十二年度執
      字第四四二號強制執行金額計算書分配表、基本放款利率表各一件及繳款明細
      表十三紙。
乙、被告方面：
    被告甲○○、乙○○、丙○○均未於言詞辯論期日到場，亦未提出書狀作何聲明
    或陳述。
    理      由
甲、程序方面：
  一、按當事人得以合意定第一審管轄法院。但以關於由一定法律關係而生之訴訟為
      限。前項合意，應以文書證之，民事訴訟法第二十四條定有明文。本件原告向
      本院對被告提起清償借款之訴訟，本院固非被告住所地之法院，然依兩造所簽
      訂之借據暨其他約定書第十二條之約定，被告對原告所負之各宗債務，合意以
      本院為第一審管轄法院，是揆諸首揭規定，本院就本件清償借款訴訟自有管轄
      權，合先敘明。
  二、本件被告未於言詞辯論期日到場，核無民事訴訟法第三百八十六條所列各款情
      形，爰依原告之聲請，由其一造辯論而為判決。
乙、實體方面：
  一、原告主張被告甲○○於八十七年十二月二十一日邀同被告乙○○、丙○○為連
      帶保證人，分別向原告借款五百三十九萬元、七十二萬元，前者借款期間自八
      十七年十二月二十一日起至一百○七年十二月二十一日止，後者借款期間自八
      十七年十二月二十一日起至九十七年十二月二十一日止，利息均約定按原告基
      本放款利率加碼年息百分之○點一五計算，並隨原告基本放款利率變動而調整
      ，按月繳息，自八十八年一月二十一日起按月平均攤還本息，如未按期攤還本
      息，債務視為全部到期，除仍按上開利率計息外，逾期清償在六個月以內者，
      另按上開利率百分之十，超過六個月者，則按上開利率百分之二十計付違約金
      。詎被告自九十年十月二十一日起即未依約清償，債務視為全部到期，經原告
      聲請強制執行拍賣抵押物後，僅受償四百三十二萬三千三百五十二元，除沖抵
      執行費用六萬一千二百二十三元，及至九十二年七月八日止之違約金一十一萬
      九千三百一十四元、利息七十四萬一千七百一十六元、一千九百七十元，餘三
      百零八萬八千一百四十元、三十一萬零九百八十九元沖償本金，尚欠原告本金
      一百九十六萬九千九百八十九元、一十五萬六千一百一十六元，及自九十二年
      七月九日起至清償日止之利息、自九十二年八月十日起至清償日止之違約金之
      事實，業據其提出與所述相符之借據暨其他約定事項、臺灣士林地方法院民事
      執行處九十二年度執字第四四二號強制執行金額計算書分配表、基本放款利率
      表各一件及繳款明細表十三紙為證，被告甲○○、乙○○、丙○○經合法通知
      ，既未於言詞辯論期日到場爭執，復未提出書狀答辯以供本院斟酌，自應認原
      告之主張為真實。
  二、按借用人應於約定期限內，返還與所借用物種類、品質、數量相同之物。又稱
      保證者，謂當事人約定，一方於他方之債務人不履行債務時，由其代負履行責
      任之契約；又保證債務，除契約另有訂定外，包含主債務之利息、違約金、損
      害賠償及其他從屬於主債務之負擔；另連帶債務之債權人，得對債務人中之一
      人或數人或全體同時或先後請求全部或一部之給付；民法第四百七十八條、第
      七百三十九條、第七百四十條、第二百七十三條第一項分別定有明文。查被告
      甲○○向原告借款，自九十年十月二十一日起未按期攤還本息，依兩造借據暨
      其他約定事項第五條之約定，債務視為全部到期，經拍賣抵押物後尚不足清償
      ，已如前述，是於九十二年七月九日原告之基本放款利率已變動為年息百分之
      七點四八，本件借款利率已調整為年息百分之七點六三，亦有原告所提出借據
      暨其他約定事項及基本放款利率表在卷可稽，被告乙○○、丙○○既為被告甲○○之連帶保證人，自應負連帶清償責任，從而，原告依消費借貸及連帶保證
      契約請求被告連帶給付如主文第一、二項所示之借款、利息及違約金，即無不
      合，應予准許；至其逾此範圍之請求，為無理由，應予駁回。
丙、據上論結，本件原告之訴為一部有理由，一部無理由，依民事訴訟法第三百八十
    五條第一項前段、第七十九條、第八十五條第二項，判決如主文。
中      華      民      國    九十二    年     十二     月     十七     日
                                  民事第一庭法      官  陳盈如
右正本係照原本作成
如對本判決上訴，須於判決送達後廿日內向本院提出上訴狀
中      華      民      國    九十二    年     十二     月     十七     日
                                            法院書記官  高秋芬


司法院資訊處製作；財團法人民間司法改革基金會備份。
